【裁判字號】    95,易,269
【裁判日期】    950830
【裁判案由】    竊盜
【裁判全文】
臺灣臺南地方法院刑事判決               95年度易字第269號
公  訴  人  臺灣臺南地方法院檢察署檢察官
被      告  甲○○(PHAM .
                    45歲民.
選任辯護人  何建宏律師
上列被告因竊盜案件，經檢察官提起公訴（95年度偵字第3065號
），本院判決如下：
    主  文
甲○○竊盜，處拘役貳拾日，如易科罰金，以銀元佰元即新臺
幣玖佰元折算壹日。
    事  實
一、甲○○係越南國籍人民，自民國九十四年二月間起，透過中
    友人力仲介有限公司之介紹，在臺南市○區○○路二四六號
    二十五樓丙○○住處擔任監護工，至九十五年二月五日下午
    三時許，甲○○與丙○○終止僱傭關係，欲離開丙○○住處
    時，竟意圖為自己不法之所有，趁僱主丙○○、渠妻子乙○○及單純受友人所託前往載送甲○○離開丙○○住處之蔡婉
    玲不注意之際，徒手竊取丙○○放置於家中供家人共同使用
    之錄音機一臺，得手後由不知情之蔡婉玲將其載往萬通人力
    資源顧問股份有限公司所經營，位在臺南縣永康市○○○路
    一二二號之外勞管理中心（以下簡稱萬通公司外勞管理中心
    ）居住。嗣丙○○、乙○○二人發覺物品失竊，報警處理，
    員警於九十五年二月八日下午二時四十五分許，前往臺南縣
    永康市○○○路一二二號二樓甲○○所居住之萬通公司外勞
    管理中心，經甲○○之同意對其居住之該中心二樓Ａ２０３
    室進行搜索，扣得甲○○所竊得之錄音機一臺，因而查獲。
二、案經臺南市警察局第一分局報請暨丙○○訴由臺灣臺南地方
    法院檢察署檢察官偵查起訴。
    理  由
一、訊據被告甲○○固坦承於九十五年二月五日下午離開僱主丙○○住處時，將上開錄音機一臺取走帶至萬通公司外勞管理
    中心使用之事實，但矢口否認有何被訴竊盜犯行，辯稱：上
    開錄音機係雇主之妻乙○○所贈與云云。惟查：
  (一)被告於九十五年二月五日下午離開僱主丙○○住處時，未經
    證人即告訴人丙○○、乙○○夫妻二人之同意，將上開錄音
    機一臺取走使用之事實，除據被告前揭供述外，並經證人丙○○、乙○○二人於本院審理中證述明確（見本院卷第五一
    至七一頁，核與證人丙○○於偵查中所證情節相符（見偵查
    卷第十六頁），而員警於九十五年二月八日前往萬通公司外
    勞管理中心二樓Ａ２０３室，經被告之同意進行搜索，當場
    查扣之上開錄音機一臺，業已發還告訴人丙○○領回，亦有
    臺南市警察局第一分局搜索扣押筆錄一份、扣押物品目錄表
    及贓物認領保管單各一紙、現場照片二幀在卷可資佐證（見
    警卷第十四至十七、二二至二三頁）。
  (二)被告雖辯稱：上開錄音機係乙○○所贈與云云，而被告與證
    人乙○○於本院審理中對質時，被告供稱：「錄音機是二０
    ０五年十月底，我那時候去公園，我朋友給我一臺錄音機，
    我帶回家，乙○○叫我把我朋友給我的那台錄音機還給人家
    ，她就把那台錄音機（即本案所涉之錄音機）給我」；證人
    乙○○就此則證稱：「被告說有人要給她，我說家裡已經有
    錄音機可以用，不要拿別人的東西，我叫她還給人家。我說
    錄音機誰要聽都可以，我沒有特別說這臺錄音機要送給她」
    等語（見本院卷第六三頁），則僅自被告與證人乙○○對質
    時雙方所陳情節以觀，固不能排除因被告為越南國國籍人士
    ，可能與證人乙○○於溝通過程發生誤會，以致誤認上開錄
    音機係乙○○所贈與之可能性。辯護人據此以被告主觀上認
    定本案之上開小型錄音機係乙○○所贈與，並無不法所有之
    意圖，為被告辯護，雖非無見。然：
    1.被告於本院審理中，經辯護人詢問結果，可明確分辨「這
      個東西送給妳」與「這個東西給妳用」兩者在中文語意上
      之細微差異（見本院卷第七五頁），據此已難逕認被告有
      何誤認情事。
    2.被告於九十五年二月五日離開丙○○住處時，證人丙○○
      及案發當日前往丙○○住處將被告載至萬通公司外勞管理
      中心之蔡婉玲二人依仲介公司慣例，要求被告開啟行李進
      行例行性檢查時，曾在被告所攜帶之大型行李箱底層尋獲
      冷氣遙控器一支，當場由蔡婉玲要求被告將該冷氣遙控器
      返還丙○○等情，業據證人丙○○、蔡婉玲二人於本院審
      理中證述明確（見本院卷第六七、一二六至一二七頁）。
      雖此部分因乏相關事證，難認被告取走該冷氣遙控器有何
      不法意圖存在，且未據檢察官就此部分起訴，然被告就此
      辯稱：該冷氣遙控器係其自房間內取出交還丙○○云云（
      見本院卷第七八頁），與上開證人之證詞俱不相符，亦見
      被告所辯情節確有可疑之處。
    3.被告於偵查中供稱：上開錄音機係「九十五年二月五日中
      午十二時許在臺南市○○路二四六號二十五樓，雇主乙○○給我的，她還有送我舊的手錶一支」（見偵查卷第八頁
      ），此與被告及證人乙○○對質時所稱「二００五年十月
      底」，在時間上有所差異；而本院就此進一步向被告確認
      其於九十五年二月五日當天中午離開僱主住處之細節經過
      ，被告供稱：「那時候我準備離開，我把錄音機跟手錶還
      給僱主，乙○○說送給妳，妳就拿去吧」、「仲介公司小
      姐有跟我說要把錄音機放在行李裡面，放在外面就會壞掉
      」（見本院卷第七八頁）。然證人乙○○堅決否認曾將上
      開錄音機贈與被告使用（見本院卷第五七、六十頁），而
      證人蔡婉玲亦否認當日曾有提醒被告將錄音機放入行李箱
      之言詞，且證稱：當日甲○○攜帶大型行李箱及小型手提
      行李各一件，依仲介公司例行性檢查慣例，僅檢查大型行
      李箱，並未檢查該手提行李，檢查當時渠站在一旁觀看，
      渠確定被告之大型行李箱內並無上開錄音機，亦無其他小
      型家電用品，僅有丙○○住處之冷氣遙控器等語（見本院
      卷第一二七至一二八、一三三頁），凡此均與被告所辯情
      節不符。查證人蔡婉玲與本案全無關連，僅係一時受友人
      之託，前往證人丙○○住處將被告帶離，渠於本案毫無虛
      偽證述誣陷被告犯罪之動機，所證情節應屬可信。而被告
      與證人蔡婉玲當庭對質時供稱：「我本來有一個行李箱，
      後來檢查時行李箱壞掉了，僱主就給我一個新的行李箱，
      我就把衣服『一件一件』裝到新的行李箱」等語（見本院
      卷第一三三頁），此為證人蔡婉玲所肯認，則證人蔡婉玲
      既有親見被告更換行李箱情事，然於此過程，竟未發覺本
      案之小型錄音機遭被告一併帶離證人丙○○住處，顯見被
      告確係基於意圖為自己不法所有之竊盜犯意，趁證人丙○○、乙○○、蔡婉玲三人不及注意之際，將該錄音機自證
      人丙○○住處竊走以供自身使用無疑。
    4.雖被告另辯稱：其與僱主丙○○、乙○○二人因薪資問題
      發生爭執，遭僱主二人強逼離開，是渠二人所證情節不實
      ，乃係誣陷云云。然被告於案發當日離開僱主住處時，因
      其原有之行李箱損壞，經雇主贈與一個新的行李箱，已如
      前述，而其離開證人丙○○住處後，證人丙○○發覺另有
      部分薪資應予補發，乃主動退還被告現金新臺幣五千七百
      元，亦為被告所自承（見本院卷第七四頁），凡此均足證
      本案證人丙○○、乙○○二人對被告甚為慷慨，並無被告
      所指惡意剋扣情事，且證人二人除本案所涉錄音機外，另
      發覺男用鑽石戒指、女用勞力士手錶各一只失竊，然渠二
      人自警詢、偵查以迄本院審理中，均無一語明確指訴被告
      竊取上開物品，僅表示係因被告離去後始發覺上開貴重物
      品遺失，認被告較有嫌疑，且證人丙○○於本院審理中以
      被害人身分陳述意見時，亦陳稱：「我希望鑽石戒指能拿
      回來，但我們沒有親眼看到她拿，如果是她拿就請她還給
      我」（見本院卷第七二頁），顯見渠二人並未因家中失竊
      鑽戒、女用勞力士手錶等貴重物品，即怪罪被告而刻意誣
      指其犯罪，是渠二人所為上開證詞應屬可信。又辯護意旨
      以證人丙○○、乙○○二人就事後何以查覺錄音機失竊情
      事，所證情節互有出入，且渠二人係因失竊鑽戒及女用勞
      力士手錶，為使被告遭受刑事訴追，故否認先前贈與錄音
      機予被告使用情事，認證人二人證詞不實云云，然證人乙○○為家庭主婦，渠證稱因女兒欲使用該錄音機遍尋無著
      ，以致發覺失竊情事（見本院卷第五五至五七頁），與常
      情並無違背，而證人丙○○證稱：係因被告匆忙離開，認
      為可疑，整理房間後發現鑽戒與女用勞力士手錶遺失，於
      報警之前不知錄音機失竊等語（見本院卷第六五頁），衡
      以鑽戒與女用勞力士手錶之價值超出本案所涉錄音機甚多
      ，證人丙○○在外忙於事業，對此等價值輕微之物品並不
      關注，以致於發覺鑽戒、女用勞力士手錶遺失後，立即報
      警處理，未注意錄音機失竊情事，亦與經驗法則無違，尚
      難以此逕認證人二人誣指被告犯罪。且被告於九十五年二
      月八日為警查獲當時，曾查獲女用手錶一支，而上開手錶
      經證人乙○○辨認結果，表示係渠贈與被告使用無誤，故
      未予查扣，而由被告保留，此業據被告於警詢、偵查中供
      述明確，復與證人乙○○於警詢及本院審理中所證情節吻
      合（見警卷第八頁、本院卷第六十頁）。倘證人丙○○、
      乙○○二人果有陷被告於罪之意圖，大可指訴該女用手錶
      亦為被告所竊，如此豈非更加罪證確鑿？觀諸證人乙○○
      自始即表示該手錶乃係渠贈與被告使用，毫無隱瞞，足見
      渠與證人丙○○並無誣攀被告之意，是辯護意旨不能據為
      推翻證人丙○○、乙○○二人證詞之理由。
  (三)至於，證人乙○○雖於本院審理中證稱於九十四年十月底後
    ，容許被告使用本案所涉之上開錄音機一臺，並因此要求被
    告返還友人所贈與之錄音機等語（見本院卷第六三頁），然
    依證人乙○○上開證詞，本案所涉之上開錄音機係供連同被
    告在內之家人共同使用，並非專由被告占有使用，是被告於
    離職之際，未經證人丙○○、乙○○二人之許可而拿取上開
    錄音機時，不能認為該錄音機係於被告合法占有使用中，由
    被告以易持有為所有之意，予以侵占取得，應予敘明。
  (四)綜上所述，本案依證人丙○○、乙○○、蔡婉玲三人證詞及
    員警在被告暫時居住之萬通公司外勞收容中心二樓Ａ２０３
    室查獲後發還之錄音機一臺，足認被告確有竊取證人丙○○
    住處之錄音機犯行，被告飾詞卸責否認犯行，殊無可採。本
    案事證明確，被告犯行已堪認定。
二、核被告所為，係犯刑法第三百二十條第一項之竊盜罪。爰審
    酌被告係越南國籍人士，來臺從事家庭監護工作，經濟環境
    非佳，因一時貪念，竊取被害人即僱主所有之錄音機，而該
    錄音機價值非鉅，且業已發還被害人丙○○領回，未致被害
    人財物損失，但被告犯後飾詞卸責否認犯行，毫無悔意，態
    度不能認為良好等一切情狀，量處如主文所示之刑，以示懲
    儆。又被告行為後，九十四年二月二日公布之刑法修正條文
    業於九十五年七月一日施行，查修正施行前刑法第四十一條
    第一項前段規定：「犯最重本刑為五年以下有期徒刑以下之
    刑之罪，而受六個月以下有期徒刑或拘役之宣告，因身體、
    教育、職業、家庭之關係或其他正當事由，執行顯有困難者
    ，得以一元以上三元以下折算一日，易科罰金」；而被告行
    為時之易科罰金折算標準，修正前罰金罰鍰提高標準條例第
    二條前段（現已刪除）規定，就其原定數額提高為一百倍折
    算一日，則依被告行為時之易科罰金折算標準，應以銀元三
    百元即新臺幣九百元折算一日。惟現行刑法第四十一條第一
    項前段則規定：「犯最重本刑為五年以下有期徒刑以下之刑
    之罪，而受六個月以下有期徒刑或拘役之宣告者，得以新臺
    幣一千元、二千元或三千元折算一日，易科罰金」。比較修
    正前後之易科罰金折算標準，以修正施行前刑法第四十一條
    第一項前段之規定有利於被告，是應依刑法第二條第一項前
    段，適用修正施行前刑法第四十一條第一項前段之規定，定
    其易科罰金折算標準。另被告行為後，刑法施行法於九十五
    年六月十四日經總統公布增訂第一條之一，並自同年七月一
    日起施行。該條規定：「中華民國九十四年一月七日刑法修
    正施行後，刑法分則編所定罰金之貨幣單位為新臺幣。九十
    四年一月七日刑法修正時，刑法分則編未修正之條文定有罰
    金者，自九十四年一月七日刑法修正施行後，就其所定數額
    提高為三十倍。但七十二年六月二十六日至九十四年一月七
    日新增或修正之條文，就其所定數額提高為三倍」。亦即自
    九十五年七月一日起，刑法分則編所定罰金之貨幣單位，由
    銀元改為新臺幣。惟刑法施行法第一條之一係替代罰金罰鍰
    提高標準條例部分條文，與經換算後該條例所定之罰金額度
    相同，僅係貨幣單位由銀元改為新臺幣，並非法定刑度之變
    更，不發生有利或不利而適用刑法第二條第一項規定比較新
    舊法之問題，僅併予敘明。
三、公訴意旨另以：被告於任職告訴人丙○○住處擔任監護工期
    間，利用告訴人不注意之際，徒手竊取告訴人丙○○所有之
    鑽戒一枚及被害人乙○○所有之女用勞力士手錶一支，因認
    被告此部分亦涉有刑法第三百二十條第一項之竊盜罪嫌云云
    。查公訴意旨認被告涉有竊取上開鑽戒一枚、女用勞力士手
    錶一支，僅以僅係以證人即告訴人丙○○於偵查中具結所為
    之證詞為唯一之論據。然證人丙○○於偵查中，業已明確證
    稱渠係認為住處遺失鑽戒、女用勞力士手錶，以被告之「嫌
    疑」最大（見偵查卷第十六頁），且渠與證人乙○○於本院
    審理中到庭，亦均證稱係於被告離開後，始發覺上開鑽戒、
    手錶遺失情事，未有一語指訴上開鑽戒、手錶確係被告所竊
    。且依證人丙○○、乙○○二人之證詞，上開鑽戒、手錶均
    非日常使用之物品，渠二人往往數星期或數個月始將之取出
    ，於重要場合配戴使用（見本院卷第五三至五四、六五、六
    八頁），而證人丙○○更證稱：渠最後一次查看該枚遺失之
    鑽戒，距本案案發之際可能已有數月等語（見本院卷第六八
    頁），則本件依證人丙○○、乙○○二人上開證詞，僅能證
    明渠二人確有遺失上開鑽戒、手錶之事實，惟上開鑽戒、手
    錶究係何時遺失、遭何人拿取，全無相關積極證據可供佐證
    ，自不能僅以推論或臆測之方式，逕為不利於被告之認定。
    此外復查無其他積極證據足認被告有何竊取上開鑽戒及手錶
    情事，應認此部分犯罪尚屬不能證明。惟公訴意旨認此部分
    與前揭據以論罪科刑部分有事實上同一之關係，爰不另為無
    罪之諭知，併予敘明。
據上論斷，應依刑事訴訟法第二百九十九條第一項前段，刑法第
二條第一項前段、第三百二十條第一項，修正施行前刑法第四十
一條第一項前段，修正前罰金罰鍰提高標準條例第二條，刑法施
行法第一條之一，判決如主文。
本案經檢察官葉耿旭到庭執行職務。
中    華    民    國    95    年    8     月    30    日
                  刑事第十一庭  審判長法  官  謝瑞龍
                                      法  官  李東柏
                                      法  官  周紹武
以上正本證明與原本無異。
如不服本判決，應於判決送達後十日內，向本院提出上訴狀。
                                      書記官  鄭佩玉
中    華    民    國    95    年    8     月    31    日
附錄本案論罪科刑法條全文：
中華民國刑法第三百二十條第一項
意圖為自己或第三人不法之所有，而竊取他人之動產者，為竊盜
罪，處五年以下有期徒刑、拘役或五百元以下罰金。


司法院資訊處製作；財團法人民間司法改革基金會備份。
